行　政　法　院　判　決　　　　　　　　　　　　　八十七年度判字第二三三八號
　　原　　　告　甲○○
　　被　　　告　財政部高雄市國稅局
右當事人間因綜合所得稅事件，原告不服行政院中華民國八十七年三月二十七日台八
七訴字第一二七四一號再訴願決定，提起行政訴訟，本院判決如左︰
　　主  文
原告之訴駁回。
　　事  實
緣原告八十三年度綜合所得稅結算申報，漏報其與配偶謝川中之利息、營利及租賃所
得計新台幣（以下同）一一、八五五、一四七元，違反所得稅法第七十一條第一項規
定，被告除予核定補徵所漏所得稅三、五五○、六三四元外，並按所漏稅額處○、二
倍罰鍰七一○、一○○元（計算至百元止），原告對罰鍰部分不服，申經復查結果，
未獲變更，提起訴願，再訴願亦均遭駁回，遂提起本訴。茲摘兩造訴辯意旨於次：
原告起訴意旨略謂︰第一銀行以八十二年度以前扣繳憑單係對個人集中幾筆都是一年
一張扣繳憑單（如定存五筆不同日期但扣繳憑單唯一張）但自八十三年起每筆一張扣
繳憑單（如定存一年五筆不同日期惟扣繳憑單分筆開立五張）因銀行作業改變方式銀
行未知會客戶，原告未記載每年幾筆定存利息收入，又銀行未再通知扣繳憑單令客戶
再補發，造成原告誤為扣繳憑單領清，非故意漏報，係銀行作業改變未正式通知客戶
，完全銀行疏失所致，原告八十三年度綜合所得稅結算申報，漏報本人與配偶謝川中
之第一銀行定存利息一一、八五五、一四七元正經被告補征稅額三、五五○、六三四
元外，並將所漏稅額科處最高罰鍰即二倍，七一○、○○○元，原告對補稅如期繳清
，罰鍰部份不服，因係漏報第一銀行高雄分行利息所得係第一銀行漏開扣繳憑單所致
，致原告未收到扣繳憑單乃係銀行作業之過失，扣繳憑單註明「補發」二字，証明銀
行疏忽，非原告責任，且依增訂稅捐稽徵法第四十八條之三納稅義務人違反稅法之規
定適用裁處時之法律適用最有利納稅人之法律情節輕微，亦至堪憫恕，自無適用最高
倍罰金之理由係銀行錯誤，改罰最輕罰金以維公平，謹訴請撤銷原處分，及訴願、再
訴願決定等語。
被告答辯意旨略謂︰按「凡有中華民國來源所得之個人，應就其中華民國來源之所得
，依本法規定，課徵綜合所得稅。」「納稅義務人已依本法規定辦理結算申報，但對
依本法規定應申報課稅之所得額有漏報或短報情事者，處以所漏稅額兩倍以下之罰鍰
。」為行為時所得稅法第二條第一項及同法第一百十條第一項所明定。二、查原告對
本年度漏報其與配偶利息所得等五筆所得計一一、八五五、一四七元並無爭議，首予
明。其既有漏報，則被告依逃漏稅額裁處○．二倍之罰鍰七一○、一○○元，並無
不合。次查所得稅法第二條已明文規定，有中華民國來源之所得者，即應依法申報課
稅，縱未接獲扣繳憑單，亦不影響其申報納稅義務，且漏報之處罰不限於故意，過失
漏報亦應處罰，司法院大法官會議議決釋字第二七五號解釋已明示在案，是原告之主
張尚非可採，原處分及一再訴願決定並無違誤，請駁回原告之訴等語。
　　理  由
按「凡有中華民國來源所得之個人，應就其中華民國來源之所得，依本法規定，課徵
綜合所得稅。」「納稅義務人應於每年二月一日起兩個月內，填具結算申報書，向該
管稽徵機關，申報其上一年度內構成綜合所得總額．．．之項目及數額，．．．」「
納稅義務人已依本法規定辦理結算申報，但對依本法規定應申報課稅之所得額有漏報
或短報情事者，處以所漏稅額兩倍以下之罰鍰。」分別為行為時所得稅法第二條第一
項、第七十一條第一項第一百十條第一項所明定。本件原告八十三年度綜合所得稅結
算申報，漏報其與配偶謝川中之利息、營利、及租賃所得計一一、八五五、一四七元
，經被告查獲，有各類所得扣繳暨免扣繳憑單、結算申報書等影本可稽，亦為原告所
不爭，被告除核定補徵所漏稅額三、五五○、六三四元外，並依首揭規定按所漏稅額
科處○．二倍之罰鍰七一○、一○○元，原告對罰鍰部分不服，主張漏報第一銀行高
雄分行利息所得，係因該銀行自八十三年度起，將每筆利息逐一開立扣繳憑單，而非
照往年將全數利息開立一張扣繳憑單方式，且扣繳憑單需客戶到銀行索取，容易發生
取得部分扣繳憑單、未加查證，誤認銀行已將全數利息均開立扣繳憑單而造成漏報；
銀行亦認為原告已索取利息扣繳憑單，而未將未發給之扣繳憑單通知原告補領，非故
意漏稅云云。經查所得稅之結算申報，尚非以收到扣繳憑單為要件，有所得即應依法
申報，非待收到扣繳單位之扣繳憑單始負申報義務，參照依司法院釋字第二七五號解
釋意旨「應受行政罰之行為，僅須違反禁止規定或作為義務，推定為有過失」，本件
原告既知有利息所得，並稱已向銀行索取扣繳憑單，然仍違反申報之作為義務而予漏
報，縱非故意，亦難謂為無過失而得免罰。另原處分係按原告所漏情節，核處所漏稅
額○．二倍罰鍰，尚稱妥適，原告所稱係按最高二倍科處罰鍰，容有誤會，併此明
。綜上所述，原告所訴並無足採，原處分洵無違誤，一再訴願決定遞予維持，俱無不
合。原告起訴意旨難謂有理，應予駁回。
據上論結，本件原告之訴為無理由，爰依行政訴訟法第二十六條後段，判決如主文。
中    華    民    國     八十七      年     十一     月      十九       日
                    行 政 法 院 第 二 庭
                                審 判 長 評  事      陳  石  獅
                                         評  事      徐  樹  海
                                         評  事      藍　獻　林
                                         評  事      彭　鳳　至
                                         評  事      林  茂  權
右  正  本  證  明  與  原  本  無  異
                                         法院書記官  張  惠  美
中    華    民    國     八十七      年     十一     月      二十       日
